臺灣士林地方法院刑事判決
111年度審金訴字第928號
公  訴  人  臺灣士林地方檢察署檢察官林士淳  
被      告  陳建弘


上列被告因違反洗錢防制法等案件，經檢察官聲請以簡易判決處
刑（111 年度偵字第9632號），本院士林簡易庭認為不宜以簡易
判決處刑（111 年度士簡字第336 號），簽移本院改依通常程序
審理後，茲判決如下：
    主  文
本件免訴。
    理  由
一、聲請簡易判決處刑意旨略以：被告陳建弘依一般社會生活之
    通常經驗，知悉申設金融機構帳戶並無特殊限制，苟非使用
    於不法用途，無向不認識之人以金錢收購、承租金融帳戶之
    必要，因而可預見將金融機構帳戶之存摺、提款卡及密碼或
    者虛擬貨幣錢包帳戶任意交予他人使用，可能成為詐欺取財
    之犯罪工具，又帳戶款項經提款後將切斷金流，可以之掩飾
    、隱匿不法所得的去向，仍基於縱使他人以其交付之金融帳
    戶實施犯罪，作為被害人匯款之用，仍不違背其本意之幫助
    詐欺取財、幫助洗錢等不確定故意，於民國111 年1 月3  日
    某時，在不詳地點，以每日新臺幣（下同）5000元代價，將
    名下之第一商業銀行帳號000-00000000000號帳戶（下稱本
    案第一銀行帳戶）之網路銀行帳號、密碼，以及BitoPro  
    電子錢包（綁定遠東國際商業銀行虛擬帳號：000-00000000
    00000000，下稱本案BitoPro 電子錢包帳戶）之帳號及密碼
    ，透過LINE訊息傳送給真實姓名年籍不詳之某詐欺集團成員
    ，嗣該詐欺集團所屬成員即佯以操作網路投資平台（網址：
    https：//www.fxpro.vip）可獲高額利潤云云，指示陳妍蓁
    匯款，致陳妍蓁陷於錯誤，而於111 年1 月6 日13時42分許
    ，匯款15000 元至本案之第一銀行帳戶內，該款再於同日13
    時56分許轉匯至本案之BitoPro 電子錢包帳戶，因認被告所
    為，係犯刑法第30條第1 項前段、第339 條第1 項之幫助犯
    詐欺取財罪，及刑法第30條第1 項前段、洗錢防制法第14條
    第1 項之幫助一般洗錢罪等罪嫌。
二、按檢察官聲請以簡易判決處刑之案件，經法院審理後，認應
    為無罪、免訴、不受理或管轄錯誤判決之諭知者，應適用通
    常程序審判之，刑事訴訟法第452 條定有明文，再按，案件
    曾經判決確定者，應諭知免訴之判決，刑事訴訟法第302 條
    第1 款規定甚明，免訴判決依同法第307 條規定，並得不經
    言詞辯論而為之，而查，刑事訴訟法第8 條規定：「同一案
    件繫屬於有管轄權之數法院者，由繫屬在先之法院審判之。
    但經共同之直接上級法院裁定，亦得由繫屬在後之法院審判
    」，且前開規定所稱之同一案件，解釋上並應包括事實及法
    律上同一之案件，此不單指被告與犯罪事實均屬同一之案件
    ，即實質或裁判上一罪，雖基本事實或有差異，然在實體法
    上既仍為一罪，刑罰權僅為單一，則在訴訟上也只能成為1 
    個訴訟客體，無從分割，仍不失為同一案件，準此，同一案
    件一旦繫屬於有管轄權之數法院，依上規定，本應由繫屬在
    先之法院審判，繫屬在後之法院則應依同法第303 條第2  
    款規定，對案件諭知不受理判決，然上引刑事訴訟法第303 
     條第2 款規定，解釋上又以已經提起公訴或自訴之同一案
    件尚未經實體上之判決確定者為限，故如繫屬在後之法院已
    先為實體上的判決確定，則繫屬在前之法院仍應依前開刑事
    訴訟法第302 條第1 款規定，對案件諭知免訴判決（司法院
    大法官會議釋字第47號解釋、最高法院60年台非字第173 號
    判例要旨參照）。
三、經查，本案被告因於111 年1 月3 日，在不詳地點，以每日
    5000元代價，將其申辦之前開第一銀行帳戶的網路銀行帳號
    及密碼，提供給真實姓名年籍不詳之某詐欺集團成員，供該
    詐欺集團成員先後詐騙陳美玲、陳妍蓁等被害人，其中陳美
    伶受害部分經臺灣士林地方檢察署檢察官偵查結果，認被告
    涉犯幫助洗錢、幫助詐欺取財等罪嫌，而以111 年度偵字第
    9001號聲請簡易判決處刑書，就被告該部分幫助詐欺與幫助
    洗錢犯行，向本院內湖簡易庭聲請簡易判決處刑，於111  
    年6 年17日繫屬本院，嗣並由本院內湖簡易庭於111 年7 月
    18日以111 年度湖簡字第245 號簡易判決判處被告有期徒刑
    2 月，併科罰金20000 元，後於111 年8 月23日確定等情，
    有臺灣高等法院被告前案紀錄表與該案之聲請簡易判決處刑
    書、本院簡易判決書、本院內湖簡易庭111 年10月3 日士院
    錫湖刑勉111 年度湖簡245 字第1110316242號函各1 份存卷
    可考，足堪認定。
四、經比對該案與本案聲請簡易判決書之記載內容可知，兩案所
    指被告交付詐欺集團之金融帳戶資料、時間與代價，完全相
    同，可見被告係以同一個交付金融帳戶之幫助行為，使詐欺
    集團成員得以遂行上述兩次詐欺取財、洗錢等犯行，故應認
    在實體上，被告係以一行為同時觸犯上開數罪名之想像競合
    犯，屬裁判上一罪，應依刑法第55條規定處斷，程序上則為
    1 個訴訟客體，無從分割，而為同一案件，茲查，本案係於
    111 年6 月10日繫屬本院，有臺灣士林地方檢察署111 年6 
     月10日士檢卓明111 偵9632字第1119030032號函暨其上本
    院之收文戳日期在卷可考，相較之下，前開案件如上所述，
    雖係於111 年6 月17日始繫屬本院，為繫屬在後之案件，然
    該案既已先於111 年8 月23日判決確定，則本案被告被訴之
    犯罪事實，依前述審判不可分原則，仍應認已為該案之確定
    判決效力所及，本院不得再予審究，依上說明，爰不經言詞
    辯論，逕為免訴之諭知。
據上論斷，應依刑事訴訟法第452 條、第302 條第1 款、第307 
 條，判決如主文。　　　　　
中　　華　　民　　國　 111  　年　　10　　月　　5 　　日
　　　　　　　  　刑事第十庭法  官  陳彥宏  
以上正本證明與原本無異。
如不服本判決應於收受送達後20日內向本院提出上訴書狀，並應
敘述具體理由。其未敘述上訴理由者，應於上訴期間屆滿後20 
日內向本院補提理由書 (均須按他造當事人之人數附繕本 )「切
勿逕送上級法院」。
因疫情而遲誤不變期間，得向法院聲請回復原狀。
                            書記官  李文瑜 
中　　華　　民　　國　　111 　年　　10　　月　　7 　　日